臺灣高等法院臺南分院刑事裁定
111年度毒抗字第500號
抗  告  人  
即  被  告  郭勁志



上列抗告人即被告因強制戒治案件，不服臺灣臺南地方法院111
年度毒聲字第514號，中華民國111年6月10日裁定（聲請案號：
臺灣臺南地方檢察署111年度聲戒字第96號、110年度毒偵字第14
28、1577號），提起抗告，本院裁定如下：
    主  文
抗告駁回。
    理  由
一、原裁定意旨略以：抗告人即被告甲○○前因施用第二級毒品案
    件，前經臺灣臺南地方法院以111年度毒聲字第33號裁定送
    觀察、勒戒，有該裁定書1份在卷可稽。又被告於執行觀察
    、勒戒期間，經法務部○○○○○○○○附設勒戒處所評定有繼續施
    用毒品傾向，有該所民國111年6月1日南所衛字第111000710
    60號函暨所附「有無繼續施用毒品傾向評估標準紀錄表」及
    「有無繼續施用毒品傾向證明書」各1份在卷足稽，足認抗
    告人受觀察、勒戒後，有繼續施用毒品傾向。從而，聲請人
    即臺灣臺南地方檢察署檢察官聲請裁定將抗告人送至戒治處
    所施以強制戒治，於法有據，應予准許等語。
二、抗告意旨略以：抗告人因觸犯毒品危害防制條例，於臺南看
    守所附設勒戒所勒戒執行期間，勒戒所安排的心理師及社工
    ，以一對一對晤談總共2次，四位面談都約莫十多分鐘，問
    及抗告人的自身心理問題並試著瞭解原因及心理因素，但並
    非真正瞭解抗告人的心理及環境因素就晤談結束，往往留下
    的印象是心理師及社工之自由心證，而默默認定抗告人有再
    犯之虞，抗告人因而被聲請裁定強制戒治處分。另抗告人之
    前在社會上工作穩定，和家人的互動也未因勒戒而有所變壞
    ，再者抗告人在勒戒期間看到許多同學或成功或戒治，其中
    明明有的同學在各方面的條件，都比抗告人差或比其他同學
    差（比如前科另案，施用毒品種類，與家人互動會客、通信
    ，有無吃睡前藥，有無抽煙等等），但條件差的卻能勒戒成
    功，條件好的卻要戒治，在現有的勒戒體制中根本沒有一套
    標準，那被裁定戒治的同學情何以堪，做錯事受懲罰抗告人
    能接受，但也要在公平公正的情況下，所以抗告人請求在公
    平、公正、透明的情況下受應有之刑，爰依法提起抗告等語
    。
三、按「犯第10條之罪者，檢察官應聲請法院裁定，或少年法院
    （地方法院少年法庭）應先裁定，令被告或少年入勒戒處所
    觀察、勒戒，其期間不得逾2月」、「觀察、勒戒後，檢察
    官或少年法院（地方法院少年法庭）依據勒戒處所之陳報，
    認受觀察、勒戒人無繼續施用毒品傾向者，應即釋放，並為
    不起訴之處分或不付審理之裁定；認受觀察、勒戒人有繼續
    施用毒品傾向者，檢察官應聲請法院裁定或由少年法院（地
    方法院少年法庭）裁定令入戒治處所強制戒治，其期間為6
    個月以上，至無繼續強制戒治之必要為止。但最長不得逾1
    年」，毒品危害防制條例第20條第1項、第2項分別定有明文
    。
四、經查：
㈠、按有無繼續施用毒品傾向之評估標準，並非完全以受勒戒人
    勒戒後之結果為準，勒戒前之各種情況，仍應作為評估之依
    據。依勒戒處所評分說明手冊規定，係以「前科紀錄與行為
    表現」、「臨床評估」、「社會穩定度」，三項合併計算分
    數，每一大項皆有靜態因子與動態因子。而關於有無繼續施
    用毒品傾向之評估標準，法務部業於110年3月26日以法矯字
    第11006001760號函修正頒布「有無繼續施用毒品傾向評估
    標準紀錄表」、「有無繼續施用毒品傾向評估標準評分說明
    手冊」，上開評分說明手冊載明判定之原則：「受觀察勒戒
    人入所後，經過2週時間的觀察、勒戒，由處所及醫療人員
    依據其各項紀錄、資料及觀察勒戒期間之行為表現，加以評
    分。在勒戒人入所4至6週後，可再做一次評估以做必要之評
    分修正。每一大項皆有靜態因子與動態因子。先以靜態因子
    分數評分，靜態因子分數總分在60分（含）以上為『有繼續
    施用毒品傾向』；60分以下，與動態因子分數相加，如果總
    分在60分（含）以上，為『有繼續施用毒品傾向』」，又評估
    標準紀錄表及說明手冊中「前科紀錄與行為表現」之第1題
    及第3題之計分方式修正如下(餘無修正)：㈠第1項「毒品犯
    罪相關司法紀錄」：計分方式修正為每筆(次)5分，總分上
    限為10分；㈡第3項「其他犯罪相關紀錄」：計分方式修正為
    每筆(次)2分，總分上限為10分。是被告有無「繼續施用毒
    品傾向」，係依具體個案之臨床實務及相關事證等情綜合判
    定，有其相當之專業依據及標準，且涉及專門醫學，又衡酌
    強制戒治之目的，係為協助施用毒品者戒斷毒品之心癮及身
    癮所為之一種保安處分類型，而該評估標準係將與判斷有無
    繼續施用傾向之相關因素加以列舉及量化，適用於每一位受
    觀察、勒戒處分之人，具一致性、普遍性、客觀性，以利執
    法者判定受勒戒人有無繼續施用毒品傾向，倘其評估由形式
    上觀察，無擅斷或濫權等明顯不當情事，法院應予尊重。
㈡、抗告人前因施用第二級毒品案件，經臺灣臺南地方法院以111
    年度毒聲字第33號裁定送勒戒處所觀察、勒戒確定，於111
    年4月27日起執行觀察、勒戒，經執行單位法務部○○○○○○○○
    附設勒戒處所依前揭『新修正』之「有無繼續施用毒品傾向評
    估標準紀錄表」、「有無繼續施用毒品傾向評估標準評分說
    明手冊」，對抗告人進行評估，其結果為：⑴「前科紀錄與
    行為表現」部分合計為32分（毒品犯罪相關司法紀錄「4筆
    」，上限10分、首次毒品犯罪年齡「20歲以上」，10分、其
    他犯罪相關紀錄「7筆」，上限10分，上開靜態因子合計為3
    0分；所內行為表現，持續於所內抽菸，2分，計2分之動態
    因子）；⑵「臨床評估」部分合計為30分（「有」多重毒品
    濫用，計10分、「有」合法物質濫用，種類菸計2分、使用
    年數為「1個月至1年」，計5分，上開靜態因子合計為17分
    ；精神疾病共病(含反社會人格)、「有」，計10分、臨床綜
    合評估(含病識感、動機、態度、就醫意願）評定為「輕度
    」3分，計13分之動態因子）；⑶「社會穩定度」部分2分(工
    作：兼職工作，計2分之靜態因子)。以上⑴至⑶部分之總分合
    計為64分（靜態因子共計49分，動態因子共計15分），經綜
    合判斷評定為「有繼續施用毒品傾向」等情，有法務部○○○○
    ○○○○111年6月1日南所衛字第11100071060號函暨所附之「有
    無繼續施用毒品傾向證明書」、「有無繼續施用毒品傾向評
    估標準紀錄表」(見110年度毒偵字第1428號卷)在卷足憑。
    而新修正之「有無繼續施用毒品傾向評估標準」既係法務部
    邀集專家學者暨相關機關研商後修正完竣，以因應本次毒品
    危害防制條例之修法意旨，且為一般受觀察勒戒處分人均一
    體適用，並無恣意、濫權情事，本院就此專業判斷自應尊重
    。而且依照評分說明手冊載明判定之原則，上述評估係該所
    相關專業知識經驗人士，於抗告人受觀察、勒戒期間，依其
    本職學識評估抗告人之「前科紀錄與行為表現」、「臨床評
    估」、「社會穩定度」等因子所為之綜合判斷，經科學驗證
    所得之結論，足徵上開證明書及評估標準紀錄表，係綜合個
    案之臨床實務及具體事證為評分，以判定抗告人有繼續施用
    毒品傾向，自形式上觀察，並無擅斷或濫權等明顯不當之情
    事，自得資為判斷抗告人有無繼續施用毒品傾向之證明。是
    自上開評定之評分結果觀之，已超過法務部所訂頒應評估為
    有繼續施用毒品傾向之分數標準，足認抗告人確有繼續施用
    毒品之傾向，已達應施以強制戒治之標準，自有依法施以強
    制戒治以降低其再次施用毒品之危險性之必要。
五、綜上所述，原審依憑上開法務部○○○○○○○○111年6月1日南所
    衛字第11100071060號函暨所附之「有無繼續施用毒品傾向
    證明書」、「有無繼續施用毒品傾向評估標準紀錄表」，認
    抗告人經觀察、勒戒後，仍有繼續施用毒品傾向，檢察官之
    聲請，於法並無不符，依毒品危害防制條例第20條第2項規
    定，裁定抗告人令入戒治處所強制戒治，其期間為6個月以
    上，至無繼續強制戒治之必要為止，但最長不得逾1年，經
    核並無違誤。抗告意旨徒以前詞指摘原裁定不當，並無理由
    ，應予駁回。
據上論斷，應依刑事訴訟法第412條，裁定如主文。
中　　華　　民　　國　　111 　年　　6 　　月　　24　　日
                  刑事第四庭    審判長法　官  郭玫利
                                      法　官  曾子珍
                                      法　官  陳金虎
以上正本證明與原本無異。
不得再抗告。
　　　　　　　　　　　　　　　　　　　書記官  蘇文儀
中　　華　　民　　國　　111 　年　　6 　　月　　24　　日